【裁判字號】    99,易,2270
【裁判日期】    990920
【裁判案由】    竊盜
【裁判全文】
臺灣臺中地方法院刑事判決              99年度易字第2270號
公  訴  人  臺灣臺中地方法院檢察署檢察官
被      告  甲○○
            乙○○
上列被告等因竊盜案件，經檢察官提起公訴(99年度偵字第6425
號、第10678號)，本院判決如下：
    主    文
甲○○犯竊盜罪，累犯，處有期徒刑月，如易科罰金，以新臺
幣壹仟元折算壹日。
乙○○無罪。
    犯罪事實
一、甲○○曾於民國96年間因犯竊盜罪，經本院判處有期徒刑7
    月確定，嗣與其所犯懲治盜匪條例經撤銷假釋後之殘刑有期
    徒刑1年2月11日接續執行，於98年12月16日縮刑期滿執行完
    畢。詎仍不知悔改，竟意圖為自己不法之所有，於99年2月1
    1日22時許(起訴書誤載為99年2月12日10時許)，騎乘車牌號
    碼CH7-071號重型機車，至臺中縣大肚鄉○○村○○路○段51
    2巷46之6號前50公尺再往上約5、60公尺處之公墓旁草叢中(
    起訴書誤載為臺中縣大肚鄉○○村○○路○段512巷46之6號
    前50公尺公墓)，徒手竊取丁○○所有抽水馬達1個(已故障)
    得手後，將之移置於臺中縣大肚鄉○○村○○路○段512巷46
    之6號前50公尺處之公墓旁草叢中藏放。嗣於翌日10時許，
    其再騎乘上開機車搭載乙○○(業經本院判決無罪，詳如後
    述)到場鑑定該竊得之馬達是否尚有殘值可供變賣，適丙○○駕駛貨車行經該處，見甲○○行跡可疑，遂於路口駕車迴
    轉後，見甲○○正將上開抽水馬達自臺中縣大肚鄉○○村○○路○段512巷46之6號前50公尺處之公墓旁草叢搬出置於前
    開機車之腳踏板上，乃質問甲○○，甲○○見狀即騎乘機車
    搭載乙○○離去，並將上開抽水馬達載至乙○○住處附近空
    地藏放。丙○○隨即抄下前開機車車牌號碼，交由伊嬸嬸轉
    交員警追查後，始循線查獲上情。
二、案經臺中縣警察局烏日分局報告臺灣臺中地方法院檢察署檢
    察官偵查起訴。
    理    由
壹、程序方面(證據能力之說明)：
    按被告以外之人於審判外之言詞或書面陳述，除法律有規定
    者外，不得作為證據；又被告以外之人於審判外之陳述，雖
    不符合刑事訴訟法第159條之1至第159條之4之規定，但經當
    事人於審判程序同意作為證據，法院審酌該言詞陳述或書面
    陳述作成時之情況，認為適當者，亦得為證據。當事人、代
    理人或辯護人於法院調查證據時，知有同法第159條第1項不
    得為證據之情形，而未於言詞辯論終結前聲明異議者，視為
    有前項之同意，同法第159條第1項、第159條之5定有明文。
    查被告甲○○、乙○○對於本院下列所引用其他各項證據之
    證據能力，於言詞辯論終結前，均無異議，本院審酌該等證
    據作成時之情況，並無不法取證情事，作為證據，應無不當
    ，依前開說明，該等人證、書證，均有其證據能力，自均得
    為證據。
貳、實體方面：
甲、有罪部分：
一、上開犯罪事實，業據被告甲○○於本院審理時坦承不諱，核
    與證人丁○○、丙○○於本院審理時結證情節大致相符，並
    有刑案現場測繪圖、贓物認領保管單各1紙及現場照片4張附
    卷可稽，足徵其自白與事實相符，應堪採信。
二、又本案抽水馬達遭竊時間為99年2月11日22時許，業據被告
    甲○○於本院審理時供明在卷，起訴書誤認係99年2月12日
    10時許，容有未洽；另本案抽水馬達遭竊地點係位於臺中縣
    大肚鄉○○村○○路○段512巷46之6號前50公尺再往上約5、
    60公尺處之公墓旁草叢中等情，已據證人即被害人丁○○於
    本院審理時結證在卷(詳如後述)，起訴書誤認係臺中縣大肚
    鄉○○村○○路○段512巷46之6號前50公尺處公墓，亦有未
    洽，均應予更正。
三、綜上所述，事證明確，被告甲○○上開竊盜犯行，堪以認定
    。
四、核被告甲○○所為，係犯刑法第320條第1項之竊盜罪。查本
    案抽水馬達係由被告甲○○於99年2月11日22時許，在臺中
    縣大肚鄉○○村○○路○段512巷46之6號前50公尺再往上約5
    、60公尺處之公墓旁草叢中所單獨竊得者，被告乙○○當時
    並無參與上開竊盜行為，且被告甲○○該次竊盜行為於99年
    2月11日22時許業已得手既遂，被告甲○○於竊盜得手後之
    翌日再偕同被告乙○○同往所竊得抽水馬達之藏放地點，被
    告乙○○自無從在事後共同參與該竊盜犯行至為明確，公訴
    意旨認被告甲○○與乙○○就上開竊盜犯行，為共同正犯，
    容有未洽。查被告甲○○曾於96年間因犯竊盜罪，經本院判
    處有期徒刑7月確定，嗣與其所犯懲治盜匪條例經撤銷假釋
    後之殘刑有期徒刑1年2月11日接續執行，於98年12月16日縮
    刑期滿執行完畢，此有臺灣臺中地方法院檢察署刑案資料查
    註紀錄表及臺灣高等法院被告前案紀錄表各1份附卷可按，
    其前受徒刑之執行完畢後，5年以內故意再犯前開有期徒刑
    以上之竊盜罪，為累犯，應依刑法第47條第1項規定加重其
    刑。爰審酌被告甲○○有上揭前科，素行不佳，猶不思循合
    法正當途徑獲致所得而觸法，被告行竊所得非鉅，且於犯後
    坦承犯行，已有悔意等一切情狀，量處如主文所示之刑，並
    諭知易科罰金之折算標準，以資懲儆。
乙、無罪部分：
一、公訴意旨略以：被告乙○○於99年2月12日10時，因被告甲○○提議前至臺中縣大肚鄉○○村○○路○段512巷46之6號
    前50公尺公墓行竊後，2人竟共同基於不法所有之意圖，由
    被告甲○○騎乘車牌號碼CH7-071號重型機車搭載被告乙○○至前揭行竊處所，由被告乙○○擔任把風工作，被告甲○○徒手竊取證人丁○○所有抽水馬達1個，遂為路經此處之
    證人丙○○發覺，因認被告乙○○共同涉犯刑法第320條第1
    項之竊盜罪嫌。
二、本件公訴人認被告乙○○共同涉犯刑法第320條第1項之竊盜
    罪嫌，無非係以證人丁○○、丙○○於警詢中之證述，並有
    刑案現場測繪圖、贓物認領保管單各1紙及現場照片4張附卷
    可稽。且被告甲○○已於偵查中供稱，邀被告乙○○一同前
    往臺中縣大肚鄉○○村○○路○段512巷46之6號前50公尺公
    墓鑑定馬達，但被告乙○○並未具有鑑定之相關知識，且未
    告知被告乙○○馬達是何人所有等語。衡諸常情，被告甲○○邀約被告乙○○至公墓鑑定馬達，已屬異常行為，被告乙○○受邀時，竟未詢問被告甲○○馬達係何人所有，以及為
    何至公墓鑑定等情，再參以卷附之現場照片，被告甲○○竊
    取地點在公墓旁，被告乙○○全程目睹甲○○行竊經過，甚
    者，被告甲○○得手後，遭路過之證人丙○○出聲詢問時，
    被告2人仍加速逃逸。綜上，足證被告乙○○與被告甲○○
    有犯意聯絡及行為分擔，為其論罪之依據。
三、訊據被告乙○○堅決否認伊有共同竊盜之犯意，辯稱：伊
    沒有把風，是被告甲○○找伊去看抽水馬達可不可以用，不
    知道馬達是被告甲○○偷來的等語。
四、按犯罪事實應依證據認定之，無證據不得認定犯罪事實。又
    不能證明被告犯罪者，應諭知無罪之判決，刑事訴訟法第15
    4條第2項、第301條第1項前段分別定有明文。又按共同正犯
    之成立，除共同實施犯罪行為者外，其須就他人之行為同負
    刑責者，以有意思聯絡為要件，若事前並未合謀，實施犯罪
    行為之際，又係出於行為者獨立之意思，即不負共同正犯之
    責，且我國刑法亦無處罰事後共犯之規定，犯罪行為既遂後
    始參與之人，除其行為另行符合他罪之構成要件，應依他罪
    論科外，尚難論以該罪之共同正犯。經查:
(一)證人即被告甲○○於偵查中經檢察官詢及是否於99年2月12
    日騎乘車牌號碼CH7-071號機車，至臺中縣大肚鄉○○村○○路○段512巷46之6號前公墓前竊盜抽水馬達時，係供稱：
    「前一天(指99年2月11日)我就先去看看，我是從附近搬到
    那邊」，且於本院審理時結證稱：「我偷東西都自己去，沒
    有跟誰去偷。…那天99年2月12日早上我去找乙○○，我說
    我有一個抽水馬達，請他去看是不是舊的，還能不能用，我
    就載乙○○到臺中縣大肚鄉○○村○○路○段512巷46之6號
    前，後來我在搬的時候有一輛貨車經過，…開貨車的人就是
    在庭的丙○○。…前一天晚上我就發現這台抽水馬達。…我
    就馬上搬到臺中縣大肚鄉○○村○○路○段512巷46之6號前5
    0公尺公墓旁邊去藏起來。…隔天再叫乙○○去看這台抽水
    馬達有沒有故障…我偷抽水馬達的時間是在99年2月11日晚
    上10點多」等語。核與證人丁○○於本院審理時結證稱：「
    (審判長問:本案的抽水馬達你是放置在何處遭竊的?)答:我
    是放在距離臺中縣大肚鄉○○村○○路○段512巷46之6號前
    50公尺公墓處再往上5、60公尺處的公墓旁，我用草把它蓋
    起來，因為我帶抽水馬達出去圳溝旁使用，結果故障，我就
    把抽水馬達抱到上面公墓旁，用草蓋起來，改天再找人修理
    ，因為快過年了，想要過年後再找人修理，用草蓋起來才不
    會被人偷走。(審判長問:提示警卷20頁的照片，這是不是你
    原來放置抽水馬達的地點?)答:不是，是在更上面5、60公尺
    的公墓旁。…應該有人將抽水馬達從我原來放置的位置，移
    動到照片上所示公墓旁草叢的位置。…(審判長問:你找回馬
    達距離你將馬達放在公墓旁用草蓋起來多久?)答:約相隔4
    、5天，中間我都沒有再去看過馬達。」等情相符，應堪採
    信。足認上開抽水馬達應係被告甲○○單獨於99年2月11日
    22時許，在臺中縣大肚鄉○○村○○路○段512巷46之6號前
    50公尺再往上約5、60公尺處之公墓旁草叢中竊取後，再移
    置於臺中縣大肚鄉○○村○○路○段512巷46之6號前50公尺
    公墓旁草叢中加以藏放伺機處理甚明，被告甲○○既已將該
    抽水馬達置於自己實力支配之下，並建立自己持有支配之狀
    況，所為上開竊盜行為自屬既遂，非僅竊盜前之準備行而已
    。
(二)再徵諸證人丙○○於本院審理時結證稱：「(審判長問:你有
    無目睹本件竊盜案件?情形如何?)答:那是99年2月12日的早
    上，我們那裡常常有東西被偷，我常常去巡察，那時倉庫正
    在整修，我開貨車經過臺中縣大肚鄉○○村○○路○段512巷
    46之6號前公墓旁，我看有一個人戴安全帽站在那裡，我覺
    得可疑，我就又掉頭開車回公墓旁，看到甲○○將抽水馬達
    從公墓旁的草叢搬出來，我罵甲○○說這不是你的東西你還
    偷拿，抽水馬達只有這裡的人才會有，這裡的人我都認識，
    但我就不認識甲○○，所以我抄下機車車牌，乙○○就站在
    旁邊，我看乙○○的樣子不是做賊的情形，態度很自然，我
    在罵甲○○偷拿別人東西時，乙○○有問我到底是怎麼回事
    ，我就跟他說抽水馬達就不是甲○○的，甲○○還要偷，乙○○聽了說甲○○怎麼可以這樣做，之後甲○○就載乙○○
    離開，抽水馬達甲○○是放在機車腳踏板上也一起載走了。
    …我只有把機車車牌記下來，我一個嬸嬸就拿去給警察，警
    察就去追查，然後再叫我去做筆錄。(被告乙○○問:你車子
    經過時，我有無呼喊有人來了等把風的行為?)答:沒有。」
    等語。是被告乙○○經證人丙○○告以上開抽水馬達不是被
    告甲○○的，被告甲○○還要偷等情時，並無行竊失手遭查
    獲之慌張逃逸神情，足見被告乙○○所辯：當時沒有共同竊
    盜之把風行為，應堪採信。
(三)被告甲○○既於99年2月11日22時許，即在臺中縣大肚鄉○○村○○路○段512巷46之6號前50公尺再往上約5、60公尺處
    之公墓旁草叢中，獨自將上開抽水馬達竊取得手，該竊盜犯
    行即告終了，被告乙○○就被告甲○○該次竊盜行為，既無
    共同實行犯罪行為，於事前及事中，亦未與被告甲○○合謀
    ，被告乙○○自無於翌日再與被告甲○○成立上開竊盜罪共
    同正犯之餘地。
五、綜上所述，公訴人誤以本案抽水馬達遭竊時間為99年2月12
    日10時許及誤認遭竊地點為臺中縣大肚鄉○○村○○路○段5
    12巷46之6號前50公尺處之公墓旁，因認被告甲○○於該日
    騎乘機車搭載被告乙○○至該處係欲共同行竊，被告乙○○
    在一旁係分擔竊盜把風行為，容有誤會。公訴人所舉前開證
    據尚難證明被告乙○○有何於99年2月11日22時，與被告甲○○共同竊盜上開抽水馬達之犯意聯絡及行為分擔，不得逕
    以該罪相繩。此外，復查無其他積極證據足認被告乙○○有
    何竊盜犯行，揆諸前開說明及判例意旨，不能證明被告乙○○共犯竊盜罪，依法應諭知無罪之判決。
據上論斷，應依刑事訴訟法第299條第1項前段、第301條第1項，
刑法第320條第1項、第47條第1項、第41條第1項前段，刑法施行
法第1條之1第1項、第2項前段，判決如主文。
本案經檢察官陳永豐到庭執行職務。
中    華    民    國    99    年    9     月    20    日
                  刑事第三庭    法  官  丁智慧
上正本證明與原本無異。
如不服本判決應於收受判決後10日內向本院提出上訴書狀，並應
敘述具體理由；其未敘述上訴理由者，應於上訴期間屆滿後20日
內向本院補提理由書（均須按他造當事人之人數附繕本）「切勿
逕送上級法院」。
                                書記官  王志
中    華    民    國    99    年    9     月    20    日
附錄本案論罪科刑法條全文：
刑法第320條第1項
意圖為自己或第三人不法之所有，而竊取他人之動產者，為竊盜
罪，處5年以下有期徒刑、拘役或500元以下罰金。

司法院資訊處製作；財團法人民間司法改革基金會備份。
